【裁判字號】    90,訴,252
【裁判日期】    900731
【裁判案由】    違反槍砲彈藥刀械管制條例
【裁判全文】
臺灣宜蘭地方法院刑事判決                            九十年度訴字第二五二號
    公  訴  人  臺灣宜蘭地方法院檢察署檢察官
    被      告  甲○○
右列被告因違反槍砲彈藥刀械管制條例案件，經檢察官提起公訴（九十年度偵字第一
０九三號），本院判決如左：
    主  文
甲○○未經許可持有其他可發射子彈具有殺傷力之改造手槍，累犯，處有期徒刑貳年
，併科罰金新臺幣陸萬元，罰金如易服勞役，以新臺幣玖佰元即銀元佰元折算壹日
。扣案之改造手槍（槍枝管制編號：0000000000）壹支沒收。
    事  實
一、甲○○前於民國八十五年間，因違反槍砲彈藥刀械管制條例等案件，經法院判處
    有期徒刑一年二月確定，嗣因換發指揮書執行有期徒刑三年確定，於八十八年六
    月二十三日執行完畢，詎仍不知悛悔，復於九十年三月十九日某時許起，未經許
    可持有機械性能良好，具有殺傷力之仿奧地利ＣＬＯＣＫ廠十七型半自動手槍製
    造之玩具手槍換裝車通之金屬槍管（打印有ＣＬＯＣＫ１７ＡＦ５６９９Ｘ１９
    Ｍ字樣；槍枝管制號碼0000000000）而成之改造手槍一支，並將之置
    放在其駕駛之車牌號碼ＪＱ─０七二二號自用小客車前座座椅下。嗣於同年三月
    二十日二十時二十分許，在宜蘭縣三星鄉○○路一０四號前為警查獲，並扣得上
    開改造手槍一支。
二、案經宜蘭縣警察局三星分局報告臺灣宜蘭地方法院檢察署檢察官偵查起訴。
    理  由
一、訊據被告固不否認持有前開改造手槍之事實，惟矢口否認有何違反槍砲彈藥刀械
    管制條例之犯行，辯稱：該槍本係綽號「阿輝」之人擬對之出售，但其並未接受
    。至於該槍為何在其駕駛之自用小客車內查獲，其確實不知情，應係綽號「阿輝
    」之人自行將該槍置放其車內等語。然查：
  (一)右揭事實，業據被告於警訊及偵查中坦承不諱，並有前揭改造手槍一枝扣案可佐
    。而扣案之改造手槍經送內政部警政署刑事警察局鑑驗結果，認係仿奧地利ＣＬ
    ＯＣＫ廠十七型半自動手槍製造之玩具手槍換裝車通之金屬槍管（打印有ＣＬＯ
    ＣＫ１７ＡＦ５６９９Ｘ１９Ｍ字樣；槍枝管制號碼0000000000）而
    成之改造手槍，滑套為金屬材質，槍身為塑膠材質，其擊發機械正常，具發射子
    彈功能，認具殺傷力，此有該局所出具之九十年三月二十九日刑鑑字第四三七八
    九號鑑驗通知書一紙在卷可稽。
  (二)證人即遭警查獲時同在被告駕駛之自用小客車車內之夏梅芬亦於警訊中證稱：扣
    案槍械並非其所有之物，甲○○當場承認為其所有之物（見偵查卷第九頁）等語
    綦詳，益徵被告於警訊及偵查中應無遭受強暴、脅迫、利誘或其他非法手段之壓
    迫，其自白顯無瑕疵而具有證據能力，要可作為本件認定事實之重要證據。另再
    佐以證人夏梅芬指證：警方駕車攔截被告時，被告驟然倒車欲抗拒逃逸，在撞及
    後方車輛後，更再往前衝撞警方車輛，嗣至警方以手槍敲擊被告駕駛之前開車輛
    擋風玻璃後，被告始遭警制服（見偵查卷第九頁）之查獲情節，亦可證明被告確
    有違法情事，否則實無拒捕圖求逃脫之舉動。是綜上各情，被告未經許可持有扣
    案手槍一支之事證已臻明確，其犯行洵堪認定，應予依法論科。
三、核被告未經許可持有改造手槍一支之所為，係犯槍砲彈藥刀械管制條例第十一條
    第四項之未經許可持有改造手槍罪。又被告曾於八十五年間因違反槍砲彈藥刀械
    管制條例等案件，經法院判處有期徒刑一年二月確定，嗣因換發指揮書執行有期
    徒刑三年確定，於八十八年六月二十三日執行完畢等情，業經被告供明在卷，並
    有臺灣高等法院檢察署刑案紀錄簡覆表及臺灣高等法院被告全國前案紀錄表各一
    份在卷可憑，茲於執行完畢後五年內再犯有期徒刑以上之本罪，應依刑法第四十
    七條累犯之規定，加重其刑。審酌被告於槍枝氾濫之際，猶擁槍自重，危害社會
    善良風氣及治安甚鉅，犯後猶飾詞狡卸，惡性非輕，惟念其未以所持有之改造手
    槍及子彈作案，犯後態度尚佳，及其他犯罪動機、目的、手段、造成社會之整體
    侵害等一切情狀，爰酌情量處如主文所示之刑，並就所處罰金部分併予諭知易服
    勞役折算之標準，以示懲儆。扣案之改造手槍一支因屬違禁物，爰依刑法第三十
    八條第一項第一款併予宣告沒收之。
四、按保安處分係對受處分人將來之危險性所為拘束其身體、自由等之處置，以達教
    化與治療之目的，為刑罰之補充制度。本諸法治國家保障人權之原理及刑法之保
    護作用，其法律規定之內容，應受比例原則之規範，使保安處分之宣告，與行為
    人所為行為之嚴重性、行為人所表現之危險性，及對於行為人未來行為之期待性
    相當。查修正後之槍砲彈藥刀械管制條例第十九條第一項規定：「犯第七條、第
    八條、第十條、第十一條、第十二條第一項至第三項、第十三條第一項至第三項
    之罪，經判處有期徒刑者，應於刑之執行完畢或赦免後，令入勞動場所，強制工
    作，其期間為三年。」此項規定不問對行為人有無預防矯治其社會危險性之必要
    ，一律宣付強制工作三年，限制其中不具社會危險性之受處分人之身體、自由部
    分，其所採措施與所欲達成預防矯治之目的及所需程度，不合憲法第二十三條所
    定之比例原則。犯上開條例第十九條第一項所定之罪，不問對行為人有無預防矯
    治其社會危險性之必要，一律宣付強制工作三年之部分，業經司法院大法官會議
    釋字第四七一號解釋認為自公布之日起不予適用。犯該條例第十九條第一項所列
    舉之罪，依個案情節符合比例原則部分，固應適用該條例宣告保安處分；至不符
    合部分而應宣告保安處分者，則仍由法院斟酌刑法第九十條第一項規定之要件，
    依職權為之，於此，自無刑法第二條第二項之適用，亦即仍有從新從輕原則之適
    用。則審酌被告應否令入勞動處所強制工作，自應由被告行為之嚴重性、所表現
    之危險性及對其未來行為之期待性等層面觀之。惟經本院審理結果，認被告甲○
    ○雖係違反槍砲彈藥刀械管制條例第十一條第四項之罪，本應依同條例第十九條
    第一項規定，令入勞動場所強制工作三年，然審酌被告並未以所持槍械在外涉案
    ，且無證據可資認定其係終日遊蕩逞強鬥勇之人，再佐以槍砲彈藥刀械管制條例
    於八十六年十一月二十四日修正後，已大幅提高各罪刑度，而強制工作之旨，則
    在對嚴重職業性犯罪及欠缺正確工作觀念或無正常工作因而犯罪者，強制其從事
    勞動，俾以習得一技之長及正確之謀生觀念，使之重返社會後，能適應社會生活
    。刑法第九十條第一項規定，亦在對於有犯罪之習慣或以犯罪為常業或因遊蕩或
    懶惰成習而犯罪者，施以強制工作（司法院大法官會議釋字第四七一號解釋參照
    ）亦同此旨，是本院整體權衡本件犯罪情節及被告之素行、犯罪動機、目的、手
    段及犯後態度等一切情狀，認其尚非具有犯罪習慣，亦非以犯罪為常業或因無正
    常工作而犯罪之人。職是之故，本件被告犯罪所彰顯之社會危險性，尚難認已達
    需以預防矯治其社會危險性之必要程度，復無有犯罪之習慣，或以犯某種犯罪為
    常業之情形存在，亦非因欠缺正常工作而犯罪，參酌右揭大法官會議解釋意旨及
    刑法第九十條第一項規定之精神，爰引比例原則整體權衡後，本院認尚無將被告
    併付宣告強制工作，以矯治其社會危險性之必要，合此載明。
據上論斷，應依刑事訴訟法第二百九十九條第一項前段，槍砲彈藥刀械管制條例第十
一條第四項，刑法第十一條前段、第四十七條、第四十二條第二項、第三十八條第一
項第一款，現行法規所定貨幣單位折算新臺幣條例第二條，罰金罰鍰提高標準條例第
二條，判決如主文。
本案經檢察官廖允松到庭執行職務
中      華      民      國      九十      年      七      月   三十一   日
                                  臺灣宜蘭地方法院刑事第二庭
                                          法  官  陳  嘉  年
右正本證明與原本無異。
如不服本判決，應於判決送達後十日內，向本院提出上訴狀。（應附繕本）
                                          書記官  詹  玉  惠
中      華      民      國      九十      年      八      月     一     日
附錄本案論罪科刑法條
槍砲彈藥刀械管制條例第十一條第四項
未經許可，持有、寄藏或意圖販賣而陳列第一項所列槍砲者，處一年以上七年以下有
期徒刑，併科新臺幣七百萬元以下罰金。


司法院資訊處製作；財團法人民間司法改革基金會備份。
